臺灣高等法院刑事判決　　　　　　　　94年度上易字第1671號
上　訴　人
即　被　告　乙○○原名郭榮信.
　　　　　　　　　　現於台灣士林看守所附設勒戒所
上　訴　人
即　被　告　丙○○
上列上訴人等因竊盜案件，不服臺灣士林地方法院，94年度易字
第123號，中華民國94年6月30日第一審判決（起訴案號：臺灣士
林地方法院檢察署93年度偵字第774號），提起上訴，本院判決
如下：
    主  文
上訴駁回。
    事  實
一、乙○○與陳莉珮、林耀仁共同基於意圖為自己不法所有之概
    括犯意，自民國92年12月20日起至同年月26日間，先後二次
    由林耀仁駕駛以其獨自竊取得來改掛車牌QE-9695號自用小
    貨車，搭載陳莉珮、乙○○，前往臺北縣淡水鎮下圭柔山
    100 之10號王明和所有之空地，由林耀仁、乙○○下手竊取
    丁○○、甲○○寄放該處之鐵柱及水管材料，陳莉珮則在車
    上把風，得手後，由林耀仁、乙○○將所竊得之鐵柱及水管
    材料搬上前開自用小貨車，載往臺北縣淡水鎮○○○路○段
    230號1樓中傢實業有限公司（下稱中傢公司），由陳莉珮下
    車，分別以新臺幣（下同）8千多元及6千多元之價格，售予
    不知情之該公司負責人郭素吟，所得款項由林耀仁、乙○○
    、陳莉珮三人朋分花用。陳莉珮、乙○○復承前揭概括犯意
    ，並與丙○○共同基於意圖為自己不法所有之犯意聯絡，於
    92年12月26日下午1時許，由丙○○駕駛前開自用小貨車，
    搭載陳莉珮、乙○○，再次前往上址空地，竊取鐵柱及水管
    材料，得手後，亦載至中傢公司，由陳莉珮下車售予不知情
    之郭素吟，得款4700元，由陳莉珮、乙○○、丙○○三人朋
    分花用。嗣於92年12月26日下午6時許，乙○○駕駛前開自
    用小貨車，搭載林耀仁、陳莉珮，途經臺北縣淡水鎮下圭柔
    山100之20號時，停車於該處施用毒品（林耀仁施用毒品部
    分，另案不起訴處分），為警當場查獲，並帶同警員至中傢
    公司查獲鐵柱200支及水管材料20支，始查悉上情。
二、案經丁○○、甲○○訴由臺北縣政府警察局淡水分局報請台
    灣士林地方法院檢察署檢察官偵查起訴。
    理  由
一、訊據上訴人即被告乙○○矢口否認有參與竊盜犯行，辯稱：
    「案發當天只是幫忙開車，根本不知道他們去搬鐵柱水管去
    賣，查獲時有陳莉珮、林耀仁和我三人沒錯」；上訴人即被
    告丙○○則辯稱：「有與陳莉珮去搬過一次，但不知是偷來
    的，陳莉珮要我幫她搬她丈夫爸爸的鐵管，乙○○並沒有跟
    我們去」各等語。
二、經查：
  (1)被告乙○○於前揭時地3次參與竊取鐵柱、水管之犯行，已
    據證人即共同被告陳莉珮於93年9月7日偵訊中結證在案（參
    見偵卷二第37頁至第40頁），而證人陳國雄於93年11月19日
    偵訊時亦結證稱曾前往案發地點兩次，有一次是搭藍色小貨
    車，由被告丙○○開車、被告乙○○、陳莉珮均有到場，到
    現場伊才發覺渠等是要偷東西，伊乃離開現場等情（參見偵
    卷二第107頁至第109頁），足為證人陳莉珮指認被告乙○○
    參與竊盜犯行之佐證。證人陳莉珮、陳國雄雖於原審審理中
    均翻異前詞，證人陳莉珮改稱乙○○從未參與竊取鐵柱、水
    管之犯行，其3次前往現場行竊均單獨與共同被告林耀仁或
    丙○○前同去，從未3人共同前往該地行竊云云，證人陳國
    雄則改稱伊從未去過案發地點云云；而原審詰之證人陳莉珮
    、陳國雄何以偵審證詞大相逕庭，證人陳莉珮陳稱：偵查中
    想要脫罪，以為多一個人可以分擔罪責，所以就說被告乙○○也參與行竊，審理中看到被告乙○○，感到良心不安，所
    以說實話云云，證人陳國雄則稱：因為林耀仁於警訊中無端
    誣指上開藍色小貨車及針筒是伊所提供，伊很生氣，所以在
    偵查中就指稱被告乙○○有到上址空地行竊，現在因檢察官
    已針對伊之竊盜犯嫌給予不起訴處分，氣已經消了，不再拖
    被告乙○○下水云云。然陳莉珮為一成年女子，對於日常法
    律規範自有一定程度之瞭解，於偵查中作證亦已具結在卷，
    所謂誤信「多人共同犯罪，罪責較輕」顯與事理有違，委屬
    托詞，不足採信，因此指證被告乙○○共同行竊之動機為實
    在；至於陳國雄所稱因對林耀仁不滿，而將被告乙○○拖下
    水之詞，則顯與經驗法則不合，蓋其不滿之對象為林耀仁，
    而非被告乙○○，何以誣指被告乙○○犯罪？證人陳莉珮、
    陳國雄對前後證詞之矛盾，始終無法自圓其說，何況，證人
    陳莉珮、陳國雄於偵查中結證之詞，某部分相當於自承犯罪
    ，陳國雄甚至要求檢察官傳訊被告乙○○對質，而此2證人
    關於被告乙○○曾經參與行竊情節之陳述，互相吻合，足徵
    其等於偵查中所為證詞始與事實相符。按被告以外之人於偵
    查中向檢察官所為之陳述，除顯有不可信之情況者，得採為
    證據，刑事訴訟法第159條之1第2項定有明文，證人陳莉珮
    、陳國雄2人在偵查中所為之陳述，既與事實相符，本院自
    得採為證據，則彼等於原審審理中所證無非出於迴護，不足
    採信。
  (2)被告丙○○於審理中雖承認有與陳莉珮前往該地搬運一次，
    被告乙○○並未同去，且不知係偷竊，僅是幫陳莉珮丈夫的
    爸爸搬運鐵管等語。查，陳莉珮在偵查中已供稱：認識丙○○三年了，他是我朋友的男朋友、林耀仁、乙○○跟他比較
    熟（見偵卷二第27頁），而林耀仁、乙○○為國中同學、陳
    莉珮係林耀仁之女朋友，亦據林耀仁、乙○○供述在卷（見
    偵卷一第20、27頁），而被告丙○○參與行竊又係與陳莉珮
    、乙○○三人夥同而為，已如上述，則被告丙○○辯稱係幫
    陳莉珮丈夫的爸爸搬運鐵管，不知是行竊，顯屬卸責之詞，
    參酌卷附案發現場堆置鐵柱、水管之照片，以及被害人賴熙
    彥、甲○○所出具之贓物認領保管單上所記載領回物品之尺
    寸（賴熙彥領回鐵柱200支，長度或為4米、或為3米；甲○○領回圓桶狀自來水管20個，規格分別為25、35、45、50、
    60、70、80公分口徑）以觀，被告等人所竊之物不僅極為笨
    重，且長度約2人高，非2人以上之壯年男子，恐怕難以將之
    抬上自用小貨車，而被告丙○○竟稱僅2人共同前往，其中1
    人為女性陳莉珮，且陳莉珮僅在車上等候，並未下車等情，
    此顯非人力所能及，其所供述或有利於本身罪責或有利於被
    告乙○○之詞，均與常理有違，尤無可採。被告乙○○參與
    如實欄所示時地之竊盜犯行，亦堪認定。
  (3)此外，被告乙○○先後三次分別夥同陳莉珮、丙○○、林耀
    仁等人竊取所得之鐵柱、水管，由陳莉珮出面販賣予中傢公
    司負責人郭素吟乙節，亦經證人郭素吟於警偵訊中證述綦詳
    ，並有卷附該公司前監視錄影翻拍照片3紙為憑；被害人丁○○、甲○○放置於台北縣淡水鎮下圭柔山100之10號空地
    之鐵柱、水管等物，自92年12月20日起陸續遭竊，案發後，
    其等各自在陳莉珮出售予中傢公司之鐵柱、水管等物中取回
    部分失竊物之事實，則據證人丁○○、甲○○分別證述在卷
    ，並分別出具贓物認領保管單各1紙（賴熙彥領回鐵柱200支
    ，長度或為4米、或為3米；甲○○領回圓桶狀自來水管20個
    ，規格分別為25、35、45、50、60、70、80公分口徑）足稽
    ；而證人王明和於案發前曾目擊懸掛車號QE-9695車牌之自
    用小貨車進入其所有之台北縣淡水鎮下圭柔山100之10號空
    地準備行竊等情，亦經證人王明和於警詢中證述在案，核上
    開證人證述之情節與林耀仁、陳莉珮、丙○○上開自白悉相
    符合，其等關於各自參與竊盜鐵柱、水管犯行之，堪信與事
    實無悖。
三、核被告乙○○及丙○○結夥三人竊取鐵柱、水管之行為，係
    犯刑法第321條第1項第4款之加重竊盜，被告乙○○與林耀
    仁、陳莉珮，及被告乙○○、丙○○與陳莉珮各就上開結夥
    三人竊取鐵柱、水管之行為，有犯意聯絡、行為分擔，均為
    共同正犯。又被告乙○○連續三次結夥三人以上竊取水管鐵
    柱之行為，時間緊接、手段相同，顯係基於概括之犯意多次
    觸犯犯罪構成要件相同之罪名，應論以連續犯一罪，並加重
    其刑。
四、原審以被告乙○○、丙○○罪證明確適用刑法第28條、第56
    條、第321條第1項第4款，審酌被告等犯罪情狀判處被告乙○○連續結夥3人以上竊盜有期徒刑九月，被告丙○○結夥3
    人以上竊盜有期徒刑8月，經核認事用法，俱無違誤，量刑
    亦妥適，被告等上訴仍執前詞或否認犯罪或請求輕判，均難
    認有理由，應予駁回。
據上論斷，應依刑事訴訟法第368條，判決如主文。
本案經檢察官劉靜婉到庭執行職務。
中　　華　　民　　國　　94　　年　　11　　月　　16　　日
　　　　　　　　　刑事第十庭審判長法　官　陳正雄
　　　　　　　　　　　　　　　    法　官　許錦印
　　　　　　　 　 　　　　　　　　法　官　黃金富
以上正本證明與原本無異。
不得上訴。
                                  書記官　陳玉嬋
中　　華　　民　　國　　94　　年　　11　　月　　18　　日
附錄本案論罪科刑法條全文如下：
中華民國刑法第321條
犯竊盜罪而有左列情形之一者，處六月以上、五年以下有期徒刑
：
一、於夜間侵入住宅或有人居住之建築物、船艦或隱匿其內而犯
    之者。
二、毀越門扇、牆垣或其他安全設備而犯之者。
三、攜帶兇器而犯之者。
四、結夥三人以上而犯之者。
五、乘火災、水災或其他災害之際而犯之者。
六、在車站或埠頭而犯之者。
前項之未遂犯罰之。
